臺灣高等法院刑事判決　　　　　　　　　　　　　　九十年度上訴字第三八一號
　　上　訴　人　臺灣板橋地方法院檢察署檢察官
　　被　　　告　丙○○
　　　　　　　　甲○○
右上訴人因被告等誣告等案件，不服臺灣板橋地方法院九十年度訴字第一二六一號，
中華民國九十年九月二十七日第一審判決（起訴案號：臺灣板橋地方法院檢察署九十
年度偵字第一一六六號）提起上訴，本院判決如左：
    主  文
上訴駁回。
    事  實
一、丙○○曾因偽造有價證券案件，經本院判處有期徒刑二年確定，復因詐欺案件，
    經臺灣桃園地方法院判處有期徒刑二年，並定應執行有期徒刑三年十一月，後於
    民國八十四年九月七日縮刑期滿執行完畢。猶不知悔改，復明知於八十八年三月
    三十一日，在台北縣三重市○○路○段十號，因向乙○○購屋，乃將板信商業銀
    行三重分行第0000000000帳號，發票人為甲○○，票號分別ＳＴ－0
    000000號、ＳＴ－0000000號、發票日均為八十八年五月十五日、
    面額各為五萬元之支票二紙背書後，連同現金三萬元交付乙○○，作為購屋訂金
    。後乙○○因案入獄服刑，復未辦妥房屋過戶事宜及返還支票，丙○○為免造成
    損失，於告知甲○○後，二人即基於犯意聯絡，於八十八年五月十四日，推由甲○○至板信商業銀行三重分行辦理支票掛失止付手續，並填具遺失票據申報書，
    未指定犯人而請求臺北縣警察局員警協助偵查侵占遺失物罪嫌而誣告犯罪。迨受
    讓前開支票之持票人林碧珠、許巧娟分別提示時，即遭退票。經警循線追查後，
    丙○○、甲○○因恐謊報票據遺失受刑事追訴或處罰，先後於台北市政府警察局
    中正第一分局、桃園縣警察局大園分局承辦警員訊問時、台灣板橋地方法院檢察
    署檢察官偵查時及原審法院審理時為虛偽不實之陳述（此部分不構成犯罪），致
    乙○○受竊盜之刑事追訴。
二、案經乙○○訴由台灣板橋地方法院檢察署檢察官偵查起訴。
    理  由
一、右揭事實，業據被告丙○○於本院審理時坦承不諱，核與告訴人乙○○指訴情節
    相符，復有告訴人與被告丙○○於八十九年十一月二十一日書立和解書（內載「
    於支票兌現後，甲方（即丙○○）聲明向乙方（即乙○○）收執之現金收據作廢
    」，見九十年度偵字第一一六六號卷第二七頁），及支票影本、遺失票據申報書
    、退票理由單及掛失止付票據提示人資料查報表影本數紙在卷可稽。雖被告甲○○矢口否認有誣告犯行，辯稱：於辦理掛失止付時，不知丙○○已將支票交付乙○○，係持票人提示時，經詢問丙○○，始知支票並未遺失等語。惟被告甲○○
    在原審調查時坦承：「事後去掛失止付時，當時丙○○對我說支票已經開出去，
    但是他與告訴人有一些爭執，要我過去掛失，否則要我拿十萬元來支付。」（見
    原審卷第七三頁）足見被告甲○○亦知悉上開二紙支票並未遺失。查被告丙○○
    明知該二紙支票業已交付告訴人，竟指示被告甲○○辦理掛失止付；被告甲○○
    亦知該等支票並未遺失，仍依被告丙○○指示向警局謊報遺失，被告二人確有犯
    意聯絡及行為分擔。事證明確，被告二人犯行堪以認定。
二、核被告丙○○、甲○○所為，係犯刑法第一百七十一條第一項之未指定犯人誣告
    罪。被告二人間有犯意聯絡及行為分擔，均係共同正犯。被告丙○○曾因偽造有
    價證券案件，經本院判處有期徒刑二年確定，復因詐欺案件，經臺灣桃園地方法
    院判處有期徒刑二年，並定應執行有期徒刑三年十一月，後於八十四年九月七日
    縮刑期滿執行完畢，有臺灣高等法院檢察署刑案紀錄簡覆表在卷可考，其於受有
    期徒刑之執行完畢後，五年以內再犯有期徒刑以上之本罪，為累犯，應依刑法第
    四十七條規定加重其刑。
三、原審調查結果，適用刑法第二十八條、第一百七十一條第一項、第四十一條第一
    項前段、第四十七條，罰金罰鍰提高標準條例第一條前段、第二條規定，同時審
    酌被告二人平日素行、犯罪動機、目的、所生危害及被告丙○○犯後態度；被告
    甲○○係受被告丙○○指示，惡性尚非重大，犯罪後亦知悔悟等一切情狀，分別
    量處被告丙○○有期徒刑六月；被告甲○○則處有期徒刑三月，並均諭知易科罰
    金之折算標準。另以被告甲○○前未曾受有期徒刑以上刑之宣告，有台灣高等法
    院檢察署刑案紀錄簡覆表為憑，經此科刑後，應足資警惕，信無再犯之虞，因認
    所宣告之刑以暫不執行為適當，乃宣告緩刑三年，以啟自新。認事用法，核無違
    誤，量刑亦稱妥適。公訴人上訴以被告二人於法院審理期間，均為不實陳述，原
    審判決後仍騷擾告訴人，原審量刑顯有過輕。惟告訴人業已向本院具狀表示「請
    求撤回對被告甲○○之告訴」，被告甲○○顯無公訴人所稱犯後騷擾告訴人之情
    事。又被告丙○○否認有恐嚇告訴人，且被告丙○○係交付告訴人支票後，告訴
    人因案服刑，未能依約辦理房屋過戶手續，始為本件犯行，惡性尚非重大，依刑
    法第一百七十一條第一項之未指定犯人誣告罪，法定刑度為一年以下有期徒刑，
    原審量處被告丙○○有期徒刑六月，自無輕縱。足見公訴人上訴，指摘原審量刑
    過輕，為無理由，應予駁回。
四、公訴意旨另以：被告丙○○、甲○○於上開支票之持票人提示付款，均遭退票，
    而為警查緝時，更共同基於意圖使他人受刑事處分之犯意聯絡，由甲○○先後於
    八十八年六月二日、同年月二十八日在台北市政府警察局中正第一分局、同年七
    月一日在桃園縣警察局大園分局；丙○○先後於同年七月一日在桃園縣警察局大
    園分局、同年月三日在台北市政府警察局中正第一分局向該管公務員誣告稱：乙○○意圖不法所有於八十八年三月三十一日，在台北縣三重市○○路○段十號，
    趁甲○○、丙○○疏於注意之際，竊取甲○○所有置於櫃檯內裝前揭支票及現金
    三萬元之牛皮紙袋一只等語，兩人並共同基於偽證之概括犯意聯絡，先於八十八
    年八月十六日台灣板橋地方法院檢察署檢察官偵查八十八年度偵字第一七０七四
    號乙○○竊盜案件出庭時及八十八年十一月二十二日、八十八年十二月三日、八
    十九年九月六日在原審法院八十八年度易字第三九三九號乙○○詐欺等案件出庭
    時，均供前具結，就該案案情有重要關係之事項為虛偽不實之陳述，因認被告二
    人另犯有刑法第一百六十九條第一項誣告罪、第一百六十八條之偽證罪嫌。惟查
    ：
（一）按刑法第一百六十九條第一項之誣告罪，係以使人受刑事或懲戒處分之意思向
      該管公務員誣告為構成要件，若因公務員之推問而為不利他人之陳述，縱所陳
      述涉有虛偽，然既無申告他人使其受刑事或懲戒處分之意思，即與誣告之要件
      不符（最高法院五十三年台上字第五七四號判例參照）。本件被告甲○○先後
      於八十八年六月二日、同年月二十八日在台北市政府警察局中正第一分局、同
      年七月一日在桃園縣警察局大園分局；及被告丙○○先後於同年七月一日在桃
      園縣警察局大園分局、同年月三日在台北市政府警察局中正第一分局指稱：乙○○意圖不法所有於八十八年三月三十一日，在台北縣三重市○○路○段十號
      ，趁甲○○、丙○○疏於注意之際，竊取甲○○所有置於櫃檯內裝前揭支票及
      現金三萬元之牛皮紙袋一只等語，係經警員訊問後，始為不利乙○○之陳述。
      且被告二人於警訊中亦均未曾表示對乙○○提出告訴，有台灣板橋地方法院檢
      察署八十八年偵字第一０七四號、二００七三號卷宗影本在卷可稽。依上開判
      例意旨，被告甲○○、丙○○於警訊中所為不實陳述，自不構成誣告罪責。
（二）按證人恐因陳述致自己或與其有前述第一項關係之人受刑事訴追或處罰者，得
      拒絕證言；證人應命具結，但有第一百八十條第一項或第一百八十一條之情形
      而不拒絕證言者，不得令其具結，刑事訴訟法第一百八十一條、第一百八十六
      條第四款分別定有明文。又偽證罪之成立，乃以虛偽陳述之人已於供前或供後
      具結為成立要件之一。而所謂具結，係依法有具結義務之人，履行其具結義務
      而言，若在法律上不得令其具結之人，而誤命其具結者，即不發生具結之效力
      （最高法院三十年非字第二四號判例參照）查本件被告丙○○、甲○○因辦理
      上開支票掛失止付手續，並填具票據遺失申報書，已構成誣告罪，業如前述。
      而二人後經台灣板橋地方法院檢察署檢察官及原審法院傳訊出庭作證時，均係
      刑事訴訟法第一百八十一條規定之利害關係人，依法本不得命二人具結，縱被
      告二人具結，依上開判例說明，亦不生具結效力，則被告二人於偵查及原審法
      院審判時為不實陳述，核與刑法第一百六十八條之構成要件不符，自不成立偽
      證罪行。
（三）惟原審與公訴人認被告二人此部分與上開未指定犯人誣告罪間，有方法結果之
      牽連犯裁判上一罪關係，故不另為無罪之諭知，核無不合，併此敘明。
據上論斷，應依刑事訴訟法第三百六十八條，判決如主文。
本案經檢察官陳明光到庭執行職務。
中      華      民      國      九十一      年    一    月   二十三    日
                              臺灣高等法院刑事第十四庭
                                  審判長法  官  陳  祐  輔
                                        法  官  蔡  國  在
                                        法  官  陳  國  文
右正本證明與原本無異。
檢察官如不服本判決應於收受送達後十日內向本院提出上訴書狀，其未敘述上訴之理
由者並得於提起上訴後十日內向本院補提理由書（均須按他造當事人之人數附繕本）
。
被告不得上訴。
                                        書記官  蔡  棟  樑
中      華      民      國    九十一    年     一     月    二 十 三   日
附錄：本案論罪科刑法條全文
刑法第一百七十一條第一項：
未指定犯人，而向該管公務員誣告犯罪者，處一年以下有期徒刑、拘役或三百元以下
罰金。
未指定犯人，而偽造、變造犯罪證據或使用偽造、變造之犯罪證據，致開始刑事訴訟
程序者亦同。
